臺灣高等法院臺中分院刑事判決　　　　　　　　九十一年度上更(一)字第五六號
　　上　訴　人
　　即　被　告　戊○○
　　選任辯護人　張柏山
　　上　訴人即
　　被　　　告　己○○即劉國.
　　指定辯護人　本院公設辯護人丙○○
右上訴人等因違反懲治盜匪條例等案件，不服臺灣臺中地方法院八十八年度訴字第一
一二六號中華民國九十年三月八日第一審判決（起訴案號：臺灣臺中地方法院檢察署
八十七年度偵字第二五三七四、二六二六三號、八十八年度偵字第一四九二號），提
起上訴，經判決後，由最高法院第一次發回，本院更為判決如左：
    主      文
原判決關於戊○○、己○○部分，均撤銷。
戊○○、己○○（即劉國強）共同意圖為自己不法之所有，以強暴至使不能抗拒而取
他人之物，戊○○處有期徒刑陸年陸月；己○○（即劉國強），累犯，處有期徒刑陸
年捌月。
在編號五六六五七號當票上，所偽造之「庚○○」簽名署押貳枚（正、副聯各壹枚）
及指印文署押壹枚，均沒收。
    事      實
一、己○○（即劉國強）曾於民國（下同）八十二年間，因違反麻醉藥品管理條例案
    件，經台灣彰化地方法院判處有期徒刑四月確定，於八十五年五月十六日易科罰
    金執行完畢，又於八十四年間，再因違反麻醉藥品管理條例案件，經台灣台中地
    方法院判處有期徒刑四月確定，於八十五年一月九日易科罰金執行完畢，詎仍不
    知悔改，復於八十七年十月二十四日凌晨四時許，在台中市○○○路七八七號前
    ，見庚○○所有車牌號碼為ＱＧ－七六八八號之自用小客車停放該處，且庚○○
    因酒後不勝酒力而在車內之駕駛座上休息，車門疏未上鎖，竟與乙○○（業經本
    院前審判決有期徒刑七年六月確定）、及戊○○等二人，基於共同意圖為自己不
    法所有之犯意聯絡，共謀將庚○○從上開台中市○○○道之忠明南路，押往附近
    人車較少之偏僻地點，再對庚○○實施強盜財物之行為。其等三人議定之後，即
    打開上開自用小客車之車門，由己○○自該車之駕駛座車門（即左側車門）上車
    ，另乙○○、戊○○其中一人從該車後車門上車，另一人先從該車前方之右側車
    門上車，而合力將庚○○拉推至該車之右前座，後即推由乙○○、戊○○二人坐
    在後座，以手矇住庚○○之雙眼並控制住庚○○之行動自由，再推由己○○將該
    車駛至台中市○○○路旁邊之某處空地，旋由己○○等三人以車上之電線綑綁庚○○之手腳、且以車上破布矇住庚○○雙眼，以此強暴之方法至使庚○○不能抗
    拒，進而著手搜刮強取庚○○身上及車上之易利信牌行動電話、日本OI牌呼叫器
    各一具、現金新台幣（下同）一千四百元、郵局提款卡、花旗銀行信用卡、庚○○之國民身分證、小客車駕駛執照、重型機車駕駛執照、重型機車行車執照、Ｑ
    Ｇ－七六八八號自用小客車行車執照各一張等財物，惟三人猶不滿足，為同時強
    取庚○○之上開自用小客車典當金錢花用，乃又合力將庚○○抬至上開自用小客
    車之後行李箱，再駕駛上開車輛前往台中市○○○路、何厝街口之「聖淘沙汽車
    旅館」，以旅館內之棉被覆蓋庚○○後，合力將庚○○抬至該旅館二樓房間內丟
    放，而以非法之方法繼續剝奪庚○○之行動自由，三人並隨即駕駛上開車輛，於
    同日凌晨五時許至台中市○○路一七一號「財神當舖」，並基於共同行使偽造私
    文書之犯意聯絡，推由乙○○、戊○○二人出面當車，並由乙○○持庚○○之國
    民身分證、前開自小客車之行車執照，交付該當鋪人員丁○○，且推由乙○○冒
    庚○○之名在當鋪之「客戶資料表」上填寫姓名、出生日期、身分證字號、戶籍
    地址、現居地址、電話等資料，並在編號五六六五七號當票之身分證統一編號、
    住址欄填寫庚○○之資料，及在備註欄上偽造庚○○之簽名署押共二枚（正、副
    聯各一枚），又在正聯之簽名處偽造庚○○之指印文署押一枚，而據以偽造庚○○以二十萬元典當上開自用小客車之私文書完成，並持以行使交付丁○○，足生
    損害於庚○○，並使丁○○一時失察而予收當，並將該車所當得之二十萬元，交
    付乙○○收受，旋由乙○○分得七萬元、戊○○分得六萬元、己○○分得七萬元
    ，均花用完畢。庚○○於乙○○、戊○○、己○○三人離去後，即自行掙扎，並
    約於當日早上六時三十六分許，才掙脫綑綁而恢復行動自由，並立即報警處理。
    嗣經警方於八十七年十一月十六日，在台中市○○路三六六巷六九號前，查獲張
    美雅施用毒品案，並由張美雅於同日帶同警方至台中市○○路一三三號二○二室
    ，查得庚○○之國民身分證、小客車駕駛執照、重型機車駕駛執照、重型機車行
    車執照等證件，始循線查得上情。上開四項證件業由庚○○出具領據向警方領回
    。另庚○○所有前開車輛及該車之行車執照，事後亦由丁○○交由警方處理。庚○○領回時尚缺汽車音響主機、ＣＤ箱、音響擴大器各一組等物，行動電話則由
    乙○○變賣得款二千五百元花用完畢。另呼叫器、郵局提款卡、花旗銀行信用卡
    則未尋獲。
二、案經庚○○訴由台中市警察局移送台灣台中地方法院檢察署檢察官偵查起訴。
    理      由
一、訊據本案上訴人即被告戊○○（以下簡稱為被告戊○○）雖坦承伊確有於八十七
    年十月二十四日凌晨五時許，與本案共同被告乙○○同往上開台中市○○路一七
    一號之「財神當舖」，見乙○○典當告訴人庚○○所有前開車牌號碼為ＱＧ－七
    六八八號之自用小客車，嗣並有向本案共同被告乙○○收取六萬元之事實，惟被
    告戊○○矢口否認伊有何犯罪情事，並辯稱：伊並未於前開時、地，參與共同強
    盜告訴人庚○○前開財物之行為，上開車輛實係乙○○於當日凌晨在台中市○○
    路與向上路口附近發現，且見引擎發動車上無人，予以竊取之後，才駛往「財神
    當舖」典當，復因本案共同被告乙○○先前曾經欠伊六萬元之債務，乙○○才於
    途中載伊同往「財神當舖」，並將典當該車之六萬元交付給伊，以清償所欠，惟
    伊並不知該車係乙○○行竊而來，更遑論有參與強盜告訴人庚○○前開財物之情
    事，如從本案告訴人庚○○被押、被強盜、又被載往「聖淘沙汽車旅館」丟放等
    地點及相關路程研判，伊等應不可能於案發當日凌晨四時許，在台中市○○○路
    七八七號前面強押告訴人庚○○之後，即於當日凌晨五時許，即將該車駛往台中
    市○○路一七一號之「財神當舖」典當，且伊與乙○○於警訊、偵訊時，所供己○○有攜槍強盜乙節，核與本案告訴人庚○○指訴未見歹徒攜槍云云不符，伊與
    乙○○於警訊中，若非遭受警員刑求逼供，豈有可能違反事實為上開攜槍強盜之
    不利供述，再從乙○○之警訊筆錄第十問有指認伊之記載，及證人陳嘉弘於原審
    法院之證詞，應可證實伊在警局應訊之時，製作筆錄之時間係在乙○○之後，本
    案警訊筆錄關於製作時間之記載，與事實並不相符，伊之警訊筆錄，實係警員依
    照乙○○之不實筆錄而為沿伸記載，並非出於自由意志之陳述，應不得以伊與乙○○之警、偵訊供述，資為對伊論罪科刑之依據，伊應不為罪等情。至於本案上
    訴人即被告己○○（以下簡稱為被告己○○）並未於本院本案訊問與審判期日到
    庭，其辯護人依據被告己○○在本院前審所為之辯解，辯稱：伊並未參予本件強
    盜庚○○財物之犯行，係與本案共同被告乙○○有過節，受乙○○之誣陷，才無
    端受累云云。
二、然查：
（一）本案告訴人庚○○確有於八十七年十月二十四日凌晨四時許，在台中市○○○
      路七八七號前，因不勝酒力而在其所有車牌號碼為ＱＧ－七六八八號之自用小
      客車之駕駛座上休息之時，因車門疏未上鎖，而遭三名男子（二人從前面左右
      門上車，一人從後門上車）合力將其拉推至該車之右前座，隨後該三名男子即
      推由其中二人坐在後座以手矇住其雙眼並控制住其行動自由，另推由其中一人
      開車並將該車駛至台中市○○○路旁邊之某處空地，其在該處即遭上開三名男
      子以車上之電線綑綁其手腳、另以車上破布矇住其雙眼，致使其不能抗拒，此
      後上開三名男子即著手搜刮強取其身上及車上之易利信牌行動電話、日本OI牌
      呼叫器各一具、現金一千四百元、郵局提款卡、花旗銀行信用卡、國民身分證
、小客車駕駛執照、重型機車駕駛執照、重型機車行車執照、ＱＧ－七六八八
      號自用小客車行車執照各一張等財物，得手後再將其抬至上開自用小客車之後
      行李箱，並駛至台中市○○○路、何厝街口之「聖淘沙汽車旅館」，以旅館內
      之棉被將其覆蓋並將其抬至該旅館二樓房間內丟放之後，該三人即駕車離去，
      其則至當日早上六時三十六分許，才自行掙脫綑綁而脫困，並立即報警處理等
      情，業據本案告訴人庚○○於警訊、原審及本院訊問時，均堅指不移，並有告
      訴人領回其國民身分證、小客車駕駛執照、重型機車駕駛執照、重型機車行車
      執照之贓物認領保管收據一紙在卷可稽（見八十七年度偵字第二五三七四號偵
      查卷宗第七六頁），及有告訴人庚○○於八十七年十月二十四日早上六時三十
      六分向台中市警察局勤務指輝中心報案之報案紀錄在卷足佐（見本院本案卷宗
      第一一七頁）。而本案告訴人庚○○所有上開車牌號碼為ＱＧ－七六八八號之
      自用小客車，確係於八十七年十月二十四日凌晨五時許，被駛至台中市○○路
      一七一號之「財神當舖」典當二十萬元，亦據「財神當舖」人員丁○○證述甚
      明，且有「財神當舖」之當票影本一紙（見八十七年度偵字第二六二六三號偵
      查卷宗第十三頁）及客戶資料表影本一紙（見原審卷宗第九○頁）在卷足資佐
      證。再參酌案發當日在「聖淘沙汽車旅館」工作之證人Ａ於本院前審訊問時，
      亦證實當時有客人（即本案告訴人庚○○）從房間打電話給總機說要報案之情
      ，並證稱：「（投宿時）我有清楚看到二個人，司機和坐右前座的那位，．．
      ．．．．，另外還有一位坐在後座」、「我不知道（行旅廂還有一位被害人）
      」、「他們開車出去的，我問他是要退房，他說他要外出，裡面還有一個人，
      當時車上是有三個人，．．．．．．」等語（見本院前審卷宗第二宗第二六至
      二八頁）以觀，本案告訴人庚○○指訴如何於前開時、地，被三名男子限制其
      行動自由及強盜財物各情，應屬信而有徵，堪以採信。
（二）本案被告戊○○及己○○二人，雖以前開情詞，否認伊等二人有參與本案上開
      犯行，而本案已經判決確定之共同被告乙○○亦辯稱告訴人庚○○所有之上開
      車輛，係伊於案發當日凌晨在台中市○○路與向上路口附近行竊而來，惟查：
（１）本案被告戊○○、己○○（綽號阿強）二人確有與共同被告乙○○於前開時、
      地，將不勝酒力而在車內休息之告訴人庚○○予以限制其行動自由，後將其載
      往台中市○○○路旁之某處空地，再以車上之電線綑綁庚○○之手腳、且以車
      上破布矇住庚○○雙眼，使告訴人庚○○不能抗拒，進而搜刮強取告訴人庚○○身上及車上之財物，嗣並先合力將告訴人庚○○抬至上開自用小客車之後行
      李廂，駛至台中市○○○路、何厝街口之「聖淘沙汽車旅館」二樓房間內丟放
      ，後再將上開汽車駛至台中市○○路一七一號「財神當舖」典當二十萬元，並
      由本案共同被告乙○○分得七萬元、被告戊○○分得六萬元、被告己○○則分
      得七萬元等事實，業據本案被告戊○○及共同被告乙○○於警訊時、及共同被
      告乙○○於偵訊時多次供認不諱（共同被告乙○○部分，詳見八十七年度偵字
      第二六二六三號卷第八、九、十、三一、三二、三七、四二頁、第四八頁正面
      、第四九頁反面、第五○頁正面；被告戊○○部分詳見同上偵查卷第四、五、
      四○、四二、五○頁）。另在檢察官向原審法院聲請羈押被告戊○○，經原審
      法院告知所犯罪名，並將涉犯之強盜事實訊問被告戊○○之時，被告戊○○亦
      坦承有與被告己○○及共同被告乙○○共犯上開犯行無誤（見原審法院聲羈字
      第九○三號刑事卷宗訊問筆錄）。其等所供認之上開犯行，亦大致與本案告訴
      人庚○○及證人丁○○所指證之情節相符。查本案被告戊○○於八十七年十一
      月二十六日下午三時三十五分經警訊問時，雖坦認犯罪，但其於當日晚上七時
      三十九分經檢察官訊問時，已知否認犯罪（見八十七年度偵字第二六二六三號
      偵卷第二八頁），若無此事，被告戊○○豈有於當日晚上八時四十分原審法院
      訊問時，再坦承犯罪之理。另強盜係屬重罪，本案共同被告乙○○並曾於八十
      五年間，因違反懲治盜匪條例案件，經原審法院判處有期徒刑三年六月確定（
      見本院被告乙○○之全國前案紀錄表），如無本案犯行，本案共同被告乙○○
      豈有故入己罪，而於警、偵訊多次供認自己與被告戊○○、己○○共犯本案上
      開犯行之理。本案共同被告乙○○於本院訊問時，供稱：「檢察官有告訴我，
      只要我承認的話，他會讓戊○○回去，所以我就承認，．．．．．．，我有告
      訴戊○○，檢察官有說只要承認的話，就可以回去」云云（見本院本案卷宗第
      九十頁），明顯違反情理，不足採信。被告戊○○執此為辯，亦不足採信。
（２）本案共同被告乙○○於本院前審訊問時，雖曾以：警訊有遭刑求，且警員要伊
      承認強盜，檢察官也要伊承認強盜，才要讓戊○○回去，伊才會在偵查中承認
      強盜犯行云云置辯。惟本案共同被告乙○○會為讓被告戊○○獲得交保，而故
      入強盜重罪，此部分所辯不合情理，其說明已有如前述。另經本院前審傳訊製
      作被告乙○○筆錄之員警張進典到庭證稱：乙○○之警詢筆錄是本於乙○○之
      自由意識陳述而紀錄，乙○○在製作警詢筆錄之過程中並沒有被刑求等語（詳
      見本院前審卷第一宗第二四八、二五二、二五三頁）。另告訴人庚○○於本院
      前審調查時，亦陳稱：伊在警局並未看見乙○○被警員刑求等語（詳見本院前
      審卷第一宗第二五三頁）。經本院前審質之共同被告乙○○，其亦供稱打伊之
      人並非張進典（詳見本院前審卷第一宗第二五二頁）。本案共同被告乙○○復
      無法提出所謂對其刑求之人員姓名以供本院查證（詳見本院前審卷第一宗第二
      一○頁），其恣意指摘於警局遭刑求，自不足採信。況告訴人庚○○於本院前
      審調查時，復指稱：「（能否確認對你強盜取財的三名歹徒是否現在庭上的被
      告三人？）我被強盜取財當時我的眼睛被矇起來都沒有看到，是後來在刑警隊
      時，警員要我指認在場的乙○○時，乙○○自己站起來說當時我的眼睛被矇住
      ，乙○○說是他對我強盜取財」等語（詳見本院前審卷第一宗第二五一頁），
      益證本案共同被告乙○○所辯被警員刑求之說，應屬無稽。再本案共同被告乙○○於八十七年十一月二十六日十六時許警訊時，坦認強盜取財之犯行；繼於
      同日十九時五十六分由內勤檢察官單獨對其訊問時，亦坦認強盜案是己○○提
      議，伊本來即與戊○○在一起，己○○過來找伊與戊○○，己○○在逃，警訊
      所言實在，在警局並未被刑求等語；復於八十七年十二月十五日警訊時坦承與
      戊○○、己○○強盜取財之情；再於八十七年十二月十五日檢察官訊問時坦認
      查證之警詢筆錄實在；末於八十七年十二月三十日檢察官訊問時復坦認強盜案
      之犯行，此有各該警詢筆錄、檢察官訊問筆錄在卷可稽（詳見同上偵查卷第八
      、九、十、三一、三二、三七、四二頁、第四八頁正面、第四九頁反面、第五
      ○頁正面）。另被告戊○○亦多次於警詢、偵查中坦認犯行，已見前述。換言
      之，茍依被告乙○○、戊○○所辯推論，戊○○係因於八十七年十二月三十日
      檢察官訊問時坦認強盜取財之犯行，才被釋放，惟戊○○於此之前兩次經檢察
      官訊問時亦坦認犯行（詳見同上偵查卷第二八、四二頁），檢察官何以不釋放
      被告戊○○？又被告戊○○之前既已坦認犯行，即無所謂以供承犯行而換得釋
      放之可能，檢察官於八十七年十二月三十日訊問被告戊○○後將之釋放，應係
      認無繼續羈押之必要，此由檢察官於該次訊問後，並未再傳訊被告戊○○，亦
      可明瞭，被告乙○○、戊○○所辯在偵查中坦承強盜犯行係為使戊○○交保而
      為不實之供述，與事實不符，要難採信。
（３）被告戊○○雖又辯稱伊之警訊筆錄，並非依照伊之意思而制作，而是依照本案
      共同被告乙○○筆錄所述去延伸記載云云。惟本案被告戊○○於警訊時，係由
      陳嘉弘警員負責詢問並製作筆錄，另本案共同被告乙○○則由張進典警員負責
      詢問並製作筆錄，且戊○○應訊時間在八十七年十一月二十六日十五時三十五
      分，乙○○之應訊時間則在同日十六時，此有各該警訊筆錄在卷可稽。經本院
      前審傳訊警員陳嘉弘，其亦到庭證稱：「‧‧‧‧我將戊○○帶回來之後一直
      到訊問筆錄之前，戊○○不可能和乙○○接觸，實際上也未接觸」、「（你製
      作戊○○警訊筆錄是否採一問一答的方式由他自由陳述之下紀錄的嗎？）是的
      」、「（對戊○○選任辯護人所說戊○○告訴他警訊筆錄沒有按照他的意思來
      記載有何意見？）在本案發生前一、二星期，去崎麗（或綺麗）飯店臨檢時曾
      遇過戊○○，知道他住那裡，所以當乙○○說共犯有一個戊○○時，我先問乙○○關於戊○○的長相、年齡、及是否住在那個飯店，確認住在那家飯店的戊○○，就是乙○○所說的共犯戊○○，所以才去把他帶回警局，我在帶戊○○
      回警察局之前，都沒有對戊○○上手銬，一直到他承認強盜犯行時，才對他上
      手銬」等語（詳見本院前審卷第一宗第二一○、二一一頁）。被告乙○○、戊○○既分別由兩位警員詢問並製作筆錄，被告戊○○製作筆錄時間且在乙○○
      之前，何來按照乙○○筆錄之意思延伸而為記載之情？且若謂被告戊○○於警
      訊並未供認犯罪，且警訊筆錄記載不實，其自當會執以力辯，始符情理，豈會
      嗣後再有供認犯罪之舉？被告戊○○此部分所辯，亦難採信。依據上開警訊筆
      錄之記載，被告戊○○與共同被告乙○○之應訊時間相距不遠，且被告戊○○
      於警訊之後亦未被釋放，警員自可於訊問共同被告乙○○之時，請其指認被告
      戊○○。再觀之被告戊○○與共同被告乙○○之警訊筆錄內容，共同被告乙○○之警訊筆錄內容顯較詳細，且依據被告戊○○警訊筆錄之記載，被告戊○○
      所供述：劉國強（即己○○）持一把八厘米手槍押住被害人，犯案後由劉國強
      （即己○○）取得大哥大，由乙○○取得其餘財物等情，亦與共同被告乙○○
      之警訊筆錄記載：「阿強」（即己○○）持一把黑色手槍，行動電話及證件由
      我取得，另一千餘元由「阿強」（即己○○）取走，餘呼叫器、提款卡、信用
      卡則沿途丟棄云云不符（以上見八十七年度偵字第二六二六三號偵查卷宗第五
      、九頁），足證被告戊○○與共同被告乙○○之警訊筆錄內容並無抄襲之情。
      尤其本案告訴人庚○○既未指訴被告己○○等人有攜帶槍枝，如警員欲違反被
      告戊○○與共同被告乙○○之陳述而製作其等二人之警訊筆錄，當會配合告訴
      人庚○○之指訴而為記載，豈會在無物證且告訴人庚○○又無指訴之情形下，
      為此攜帶槍枝犯案之記錄。被告戊○○以：共同被告乙○○之警訊筆錄第十問
      有指認伊之記載，及警員陳嘉弘於原審法院就何人先到案之證詞，以及筆錄有
  上開攜帶槍枝犯案之記載等情，執以辯稱其警訊筆錄係警員依據共同被告乙○○之警訊筆錄內容而為延伸記載，並非伊之陳述云云，尚難認與與事實相符，
      亦不足採信。至被告戊○○所辯：「警員說如果我不在警訊筆錄上簽名，要把
      我抓下去打，我才簽名，沒有被刑求」云云，亦為證人陳嘉弘所否認，證人並
      稱伊本人或其他同事並未對戊○○刑求等語，被告戊○○所辯，亦不足信憑。
（４）又本案告訴人庚○○係於八十七年十月二十四日凌晨四時許，於台中市○○○
      路七八七號前面之車內被限制行動自由，已據告訴人庚○○堅指不移。而被告
      乙○○、戊○○前往台中市○○路「財神當舖」典當告訴人庚○○所有上開Ｑ
      Ｇ－七六八八號自用小客車之時間，則係在同日凌晨五時許，業據同案被告丁○○（經原審判決無罪）於警訊及原審審理中供述甚明。參照丁○○所提出被
      告乙○○、戊○○前往典當上開車輛時，丁○○透過與監理站間之查詢系統查
      詢上開車輛是否係贓車之查詢表所示，丁○○係於當日凌晨五時十三分即已完
      成查詢，有該查詢表在卷可參（詳見原審卷第九一頁），足見被告乙○○、戊○○於該日凌晨五時十三分之前即已抵達「財神當舖」。證人丁○○就上開車
      輛典當時間所為之證詞，應屬可信。而本案發生之時間，係在凌晨四時以後，
      當時人車稀少，行車自較順暢快速，尤其被告戊○○等人犯案之後急欲典當車
      輛，行車速度會快於平常，亦不難想像。且本案告訴人庚○○初被限制行動自
      由之台中市○○○路七八七號前面，離中投公路本不遠，告訴人庚○○亦指訴
      其被限制行動自由之後，約一、二十分鐘即被載至台中市○○○路旁邊之某處
      空地。縱使被告戊○○等人有在該處綑綁告訴人庚○○之手腳，並著手搜刮強
      取告訴人庚○○身上及車上之財物，但合被告戊○○三人之力，上開行為何需
      耗費大量時間？嗣後被告戊○○等人前往丟放告訴人庚○○之「聖淘沙汽車旅
      館」，亦係位在台中市○○○路、何厝街口之市區，且距離其等駛往典當車輛
      之台中市○○路「財神當舖」，上開地點之相關距離亦非遙遠，被告戊○○與
      共同被告乙○○可於當日凌晨五時許，前往台中市○○路之「財神當舖」典當
      上開車輛，自難認違情理。再本案被告戊○○雖辯稱其取得部分當車款，係因
      共同被告乙○○欠伊錢，然卻又稱欠多少錢忘了（詳見偵字第二六二六三號卷
      第四十八頁反面），被告戊○○如真有借錢予被告乙○○之事實，豈會連借款
      金額亦無法陳述？再參之本案共同被告乙○○於偵查中，不但始終否認有向被
      告戊○○借款之事實，且明確供稱該六萬元係被告戊○○參與搶案所分得之贓
      款（詳見偵字第二六二六三號卷第四十九頁反面），被告戊○○因而當庭承認
      有參與搶案（詳見偵字第二六二六三號卷第五十頁），足見被告戊○○、乙○○嗣於本院審理中翻異前詞，稱二人間有金錢借貸關係云云，要係事後卸責之
      詞，亦不足採信。
（５）至於本案另一被告己○○雖辯稱：係遭被告乙○○誣陷云云。惟被告己○○亦
      有參與本案，且係被告己○○提議行搶，事後被告己○○並分得七萬元等情，
      除據本案共同被告乙○○於警訊、偵查中迭次供述甚明外，並據被告戊○○於
      警訊中供明在卷，互核二人所供情節均相符合，而被告己○○於原審復供明與
      被告戊○○間並無嫌隙（詳見原審卷第一九二頁），被告戊○○與被告己○○
      之間既無嫌隙，衡情要無設詞誣陷被告己○○之理，然被告戊○○與共同被告
      乙○○竟為同一內容之供述，已足見被告乙○○所供各節顯非構陷之詞；況縱
      然被告乙○○與被告己○○二人間確有嫌隙存在，被告乙○○欲誣陷被告己○○於罪，亦絕無理由併將自己入於強盜重罪之下。徵之本案共同被告乙○○於
      警訊、偵查中始終供稱係伊與被告戊○○、己○○三人共同強盜被害人庚○○
      之財物，另證人Ａ於本院前審調查時，亦證稱：案發當日凌晨伊在前開汽車旅
      館櫃檯值班，伊看見司機及右前座位各坐一位男子，另有一位坐在後座等語（
      詳見本院前審卷第二宗第二六頁），亦表明乘坐被害人車輛者有三人（被害人
      被綁於行李箱，證人當無從目睹）等情，被告己○○有參與本件犯行應屬無疑
      ，被告己○○上開所辯，應屬卸責之詞，亦不足採。
（６）雖證人Ａ於九十年十月十二日，經本院前審安排被告乙○○、戊○○混在同日
      提訊之其他被告中，及被告己○○混在本院多名司機中，供其指認何者為案發
      當日凌晨其所見之三名男子，證人Ａ並無法指認。惟此乃事發迄今已近三年，
      且證人Ａ與被告僅有短暫之接觸，證人Ａ又無過目不忘之能，無法指認被告三
      人事屬常態，尚難因此而為被告三人有利之認定。另被告戊○○於警訊時，雖
      供稱當時己○○持一把八厘米手槍押住被害人，共同被告乙○○於警訊時亦供
      稱：當時由一位綽號「阿強」者持一支黑色手槍等語（詳見偵字第二六二六三
      號卷第四頁正面、第九頁正面），惟警方就本案並未查到槍枝，亦據證人張進
      典於本院前審調查時陳明在卷（詳見本院前審卷第一宗第二四八頁），且被害
      人庚○○於原審調查時亦稱：「他們說他們有槍，但我沒有看見，也沒有感覺
      到有人有用槍抵住我」等語（詳見原審卷第八六頁反面），是本案尚乏積極之
      證據足以證明被告等有持用槍枝作案，自不得遽採被告戊○○、乙○○上開警
      訊之供述，而為不利於被告等之認定。惟此部分係因證據不足，且因槍枝並未
      扣案，是否具有殺傷力尚不得而知，致無從認定被告己○○有持槍之犯行，且
      案發時間係在深夜，本案告訴人庚○○因遭被告三人拉推並矇住雙眼，致未發
      現此情，亦有可能，尚不能以被告戊○○及共同被告乙○○二人於警訊就槍枝
      所為之供述是否真實無從證明，即認定其等其餘所供均非真實。本案被告戊○○執此為辯，亦不足採信。
（７）綜上所述，本案被告戊○○及己○○二人，以前開情詞，否認伊等二人有參與
      本案上開犯行，及本案已經判決確定之共同被告乙○○亦辯稱告訴人庚○○所
      有之上開車輛，係伊於案發當日凌晨在台中市○○路與向上路口附近行竊而來
      云云，均不足採信。本案被告戊○○及己○○二人之上開強盜及妨害自由犯行
      ，事證明確，均堪以認定。
（三）再本案被告戊○○、己○○及共同被告乙○○合力將告訴人庚○○抬至上開旅
      館二樓房間內丟放之後，三人隨即駕駛上開車輛，於同日凌晨五時許至台中市
      ○○路一七一號「財神當舖」，推由乙○○、戊○○二人出面當車，並由乙○○持庚○○之國民身分證、前開自小客車之行車執照，交付該當鋪人員丁○○
      ，且推由乙○○冒庚○○之名在當鋪之客戶資料表上偽填姓名、出生日期、身
      分證字號、戶籍地址、現居地址、電話等資料，並在編號五六六五七號當票之
      身分證統一編號、住址欄填寫庚○○之資料，及在備註欄上偽造庚○○之簽名
      署押共二枚（正、副聯各一枚），又在正聯之簽名處偽造庚○○之指印文署押
      一枚，而據以偽造庚○○以二十萬元典當上開自用小客車之私文書完成，並持
      以行使交付丁○○，丁○○一時失察而予收當，並將該車所當得之二十萬元，
      交付乙○○收受等情，亦據證人丁○○證述明確。本案共同被告乙○○對其上
    開偽造私文書並持以行使之行為，亦坦認不諱。其等上開偽造庚○○私文書並
      持以行使之行為，顯足生損害於庚○○。復有上開當票與客戶資料表之影本附
      卷可稽，另被告戊○○所辯：伊係因乙○○先前曾經欠伊六萬元之債務，乙○○才載伊同往「財神當舖」，並將典當該車之六萬元交付給伊，以清償所欠云
      云，殊不足採信，其說明又有如前述。事證明確，本案被告戊○○、己○○此
      部分之犯行，亦堪認定。
（四）綜上所述，本案被告戊○○、己○○二人所辯，係事後卸責之詞，均不足採，
      另張美雅於警訊時供稱庚○○之證件係伊與男友李寶龍撿來的云云，亦係迴護
      其弟乙○○之詞，不足採信。本案被告戊○○、己○○二人之上開犯罪事證已
      甚明確，犯行均堪認定。
三、按懲治盜匪條例業經立法院三讀通過廢止，刑法第三百二十八條之規定，亦經立
    法院同日三讀通過修正，並均經總統於九十年一月三十日公布，於同年二月一日
    生效。查懲治盜匪條例雖經廢止，但因廢止該條例之同時，已修正刑法相關法條
    ，其立法目的旨在以修正後之刑法相關法條取代該條例部分相關法條，且因該條
    例廢止前，與新修正之刑法相關法條，均有刑罰規定，就此而言，自屬刑法第二
    條第一項所謂之行為後法律變更，參酌最高法院二十五年上字第二六七號、二十
    八年上字第二三九七號、五十一年台上字第二一七九號判例意旨，自應就行為時
    有效之懲治盜匪條例與裁判時之修正後刑法相關規定比較適用。茲查，被告行為
    時有效之懲治盜匪條例第五條第一項第一款之強盜罪，其法定刑為無期徒刑或七
    年以上有期徒刑，而依修正後（即現行）刑法第三百二十八條第一項之規定，意
    圖為自己或第三人不法之所有，以強暴、脅迫、藥劑、催眠術或他法，至使不能
    抗拒，而取他人之物或使其交付者，處五年以上有期徒刑。比較上開新、舊法之
    處罰，以現行刑法第三百二十八條第一項之規定有利被告，依據刑法第二條第一
    項前段之規定，自應適用現行刑法第三百二十八條第一項之規定對被告處罰。是
    核被告戊○○、己○○二人所為，就其等之強盜犯行部分，係犯有刑法第三百二
    十八條第一項之強盜罪（公訴意旨認被告乙○○、戊○○、己○○係犯懲治盜匪
    條例第五條第二項之罪，惟被告乙○○、戊○○、己○○三人強盜被害人庚○○
    之財物業經得手，並已將其等強盜所得之車輛典當得款朋分花用，已屬既遂，公
    訴意旨認應論以懲治盜匪條例第五條第二項之普通盜匪未遂罪，容係誤載）。又
    被告被告戊○○、己○○與乙○○等人，強押告訴人庚○○之地點係在台中市○○○道之忠明南路，其等三人將庚○○從上開地點押往台中市○○○路附近之空
    地，稽其用意無非係要將車駛往人車較少之偏僻地點，再對告訴人庚○○實施強
    盜財物之行為，以免作案之時被人發覺，且告訴人庚○○亦指訴其係在被押往台
    中市○○○路附近之空地之後，才被強盜財物，是被告戊○○、己○○與乙○○
    等人，強押告訴人庚○○之時，尚難認為強盜行為已經實施，其等非法剝奪告訴
    人庚○○行動自由之行為，應另論以刑法第三百零二條第一項之妨害自由罪。至
    於被告戊○○、己○○與乙○○等人共同偽造告訴人庚○○私文書並持以行使之
    行為，則犯有刑法第二百十六條、第二百十條之行使偽造私文書罪，至於其等偽
    造庚○○之簽名與指印文署押之行為，係偽造私文書之部分行為，不另論處，偽
    造私文書後持以行使，偽造私文書之低度行為，應為行使偽造私文書之高度行為
    所吸收，亦不另論罪。又被告戊○○、己○○二人所犯上開三罪，其間有方法、
    結果之關係，為牽連犯，應依刑法第五十五條之規定，從一重依刑法第三百二十
    八條第一項之強盜罪處斷。又就上開犯行之實施，被告戊○○、己○○二人與本
    案共同被告乙○○之間，互有犯意聯絡及行為分擔，均為共同正犯。再被告己○○曾於八十二年間，因違反麻醉藥品管理條例案件，經臺灣彰化地方法院判處有
    期徒刑四月確定，於八十五年五月十六日易科罰金執行完畢，又於八十四年間，
    再因違反麻醉藥品管理條例案件，經原審法院判處有期徒刑四月確定，於八十五
    年一月九日易科罰金執行完畢之事實，有本院被告全國前案紀錄表在卷可按，其
    於有期徒刑執行完畢後，五年內再犯本件有期徒刑以上之罪，為累犯，應依刑法
    第四十七條之規定加重其刑。另被告戊○○、己○○二人所犯上開三罪，其間既
    有牽連犯之裁判上一罪關係，則其等共同行使偽造私文書之犯行雖未經公訴人起
    訴，此部分亦為起訴效力所及，本院自應併予審判，併此敘明。在編號五六六五
    七號當票上，所偽造之「庚○○」簽名署押二枚（正、副聯各壹枚）及指印文署
    押一枚，均應依照刑法第二百十九條之規定宣告沒收。
四、原審判決就被告戊○○、己○○二人上開所犯，予以論罪科刑，固非無見，惟原
    審判決未及審究懲治盜匪條例業經立法院三讀通過廢止，刑法第三百二十八條之
    規定，亦經立法院同日三讀通過修正，並均經總統於九十年一月三十日公布，於
    同年二月一日生效之事實，致未能比較新舊法，仍依已經廢止之懲治盜匪條例上
    開法條對被告戊○○、己○○二人論罪科刑，尚有未洽。另原審判決對亦為起訴
    效力所及之被告等行使偽造私文書之犯行未予審究，亦有未合。且原審判決未認
    定花旗銀行信用卡亦為被強盜之財物，此部分亦有未洽。是本案被告戊○○、己○○二人上訴意旨仍執陳詞，否認有前開犯行，並均指摘原審判決對其等論罪科
    刑不當，其等上訴雖均無理由，惟原審判決關於被告戊○○、己○○二人部分既
    有上述可議之處，即屬無可維持，自應由本院將原審判決關於被告戊○○、己○○二人部分均予撤銷改判。爰審酌被告戊○○、己○○二人之品行、犯罪之手段
    、犯罪對社會治安所生危害、所得財物、被害人所受損害，及被告戊○○、己○○二人犯後均未能坦認犯行等一切犯罪情狀，分別量處其等二人之刑如主文第二
    項所示。另依當鋪業管理規則第二十八條第一項規定，當鋪業應置當票簿，分為
    正副兩聯，正聯交當事人收執，副聯為存根，是以當票上偽造之「庚○○」簽名
    署押應有二枚（正、副聯各一枚），應依刑法第二百十九條宣告沒收，在上開當
    票正聯所偽造之「庚○○」指印文署押一枚，亦依法宣告沒收。
五、本案被告己○○經本院合法傳喚，無正當理由未於本院審判期日到庭，爰不待其
    陳述，逕行判決。
六、據上論斷，應依刑事訴訟法第三百六十九條第一項前段、第三百六十四條、第三
    百七十一條、第二百九十九條第一項前段、刑法第二條第一項前段、第二十八條
    、第三百二十八條第一項、第二百十六條、第二百十條、第三百零二條第一項、
    第五十五條、第四十七條、第二百十九條，判決如主文。
本案經檢察官甲○○到庭執行職務。
中      華      民      國      九十一  年      六      月      十九    日
                                臺灣高等法院臺中分院刑事第三庭
                                      審判長法  官  陳  朱  貴
                                            法  官  劉  連  星
                                            法  官  廖  柏  基
右正本證明與原本無異。
如不服本判決應於收受送達後十日內向本院提出上訴書狀，其未敘述上訴之理由者並
得於提起上訴後十日內向本院補提理由書（均須按他造當事人之人數附繕本）。
                                            書記官  詹  錫  朋
中      華      民      國      九十一  年      六      月      二十    日
附錄本案論罪科刑法條全文
刑法第三百二十八條第一項：
意圖為自己或第三人不法之所有，以強暴、脅迫、藥劑、催眠術或他法，至使不能抗
拒，而取他人之物或使其交付者，為強盜罪，處五年以上有期徒刑。
                                                                        Ａ
